【裁判字號】    92,上訴,2461
【裁判日期】    920828
【裁判案由】    偽造文書
【裁判全文】
臺灣高等法院刑事判決                          九十二年度上訴字第二四六一號
    上  訴  人  臺灣臺北地方法院檢察署檢察官
    被      告  甲○○
右上訴人因被告偽造文書等案件，不服臺灣臺北地方法院九十二年度訴字第七五七號
，中華民國九十二年六月十九日第一審判決（起訴案號：臺灣臺北地方法院檢察署九
十一年度偵字第八五五六號），提起上訴，本院判決如左：
    主  文
原判決撤銷。
甲○○共同行使偽造私文書，足以生損害於他人，處有期徒刑陸月，如易科罰金，以
佰元折算壹日。
新泰綜合醫院病歷上藥物過敏史之簽名欄內偽造之「徐振嘉」署押壹枚沒收之。
    事  實
一、甲○○與徐振翔於民國八十九年六月十六日十八時許，共同自國防部北部地方軍
    事法院看守所越獄脫逃，因甲○○於脫逃過程中自高處跳下致雙腳嚴重骨折，二
    人為求順利就醫，乃利用不知情之友人吳偉光駕駛ＧＷ─七八五七號自用小客車
    搭載甲○○、徐振翔及其友人陳俊偉（偽造文書部分業經原審判處有期徒刑六月
    ，緩刑參年確定）前往台北縣新莊市新泰綜合醫院就醫。甲○○、徐振翔為圖掩
    飾二人係逃犯之身分，竟與陳俊偉共同基於犯意聯絡，於八十九年六月十六日二
    十一時二十分許，在新泰綜合醫院內，由甲○○將不知情之魏夢筆年籍資料告知
    陳俊偉，再由陳俊偉於新泰綜合醫院病歷上病患基本資料欄內填載魏夢筆姓名、
    出生年月日、出生地、
    ，並由徐振翔於病歷上之聯絡人欄內填載不知情之徐振嘉（徐振翔之弟）姓名、
    聯絡地址及電話，及於詢問藥物過敏史之簽名欄內偽造「徐振嘉」之署押（未具
    體填載過敏史資料），後由陳俊偉持該魏孟筆之病歷向新泰綜合醫院為甲○○辦
    理掛號手續，足生損害於魏孟筆、徐振嘉及新泰醫院對於病歷資料管理之正確性
    。
二、案經台灣台北地方法院檢察署檢察官自動檢舉偵查起訴。
    理  由
一、右揭犯罪事實，業經被告甲○○於原審及本院審理中坦承不諱，核與同案被告徐
    振翔、陳俊偉於原審及另案審理中供述情節相符，並經證人魏夢筆、徐振嘉於原
    審證述屬實，復有新泰綜合醫院病歷影本一份在卷可稽。事證明確，被告犯行堪
    以認定。
二、按刑法上之「文書」係指定著於有體物上具有一定內容之意思或觀念，而足以為
    意思表示證明之文字或符號。本件被告與另案被告徐振翔及陳俊偉三人共同於新
    泰醫院病歷上偽填病人姓名為「魏夢筆」、出生年月日「四十六年十一月二十八
    日」、出生地為「台灣省台北縣」、
    號」、住址為「板橋市○○街三二巷五二弄三樓」、職業為「工」、聯絡人為「
    徐振嘉」、聯絡人電話為「（０二）九八三一一三號」、住址為「三重市○○街
    一二八號三樓」等字，被告等顯係共同以「魏夢筆」名義填載病歷資料，持向新
    泰醫院表示被告即為「魏夢筆」本人，據以辦理掛號就醫，自已為一定之意思表
    示，應屬刑法之文書無疑。核被告所為，係犯刑法第二百十六條、第二百十條之
    行使偽造私文書罪。雖被告等復推由徐振翔於新泰醫院病歷欄內之藥物過敏史簽
    名欄內偽填「徐振嘉」之署押，然就病歷「詢問過敏史資料」，則未加填載，自
    僅構成偽造署押行為。被告等偽造署押為偽造私文書之部份行為，不另論罪。又
    被告等偽造之低度行為，應為行使之高度行為所吸收，逕論以行使之罪。被告與
    徐振翔、陳俊偉間，有犯意聯絡及行為分擔，均為共同正犯。
三、原審論罪科刑，固非無見。惟被告係構成行使偽造私文書之罪，原審僅論以偽造
    署押罪，尚有未洽。公訴人上訴，指摘及此，為有理由。原判決既有可議，自應
    由本院撤銷改判。爰審酌被告犯罪之動機、目的、手段、所生危害及犯後態度等
    一切情狀，量處如主文第二項所示之刑。查被告行為後，刑法第四十一條已於九
    十年一月十日修正公布，該條第一項規定：「犯最重本刑為五年以下有期徒刑以
    下之刑之罪，而受六個月以下有期徒刑或拘役之宣告，因身體、教育、職業、家
    庭之關係或其他正當事由，執行顯有困難者，得以一元以上三元以下折算一日，
    易科罰金。但確因不執行所宣告之刑，難收矯正之效，或難以維持法秩序者，不
    在此限」，被告所犯之偽造文書罪，最重本刑為三年以下有期徒刑，比較新舊法
    ，以修正後有利於被告，依刑法第二條第一項本文規定，應適用修正後之規定諭
    知易科罰金之折算標準。又新泰綜合醫院病歷上藥物過敏史簽名欄內偽造之「徐
    振嘉」署押一枚，不問是否屬於被告與否，均應依刑法第二百十九條規定宣告沒
    收之。另新泰綜合醫院病歷一份，業由另案被告陳俊偉交付該院，已非屬被告或
    另案被告徐振翔、陳俊偉所有之物，自不得宣告沒收。
據上論斷，應依刑事訴訟法第三百六十九條第一項前段，第三百六十四條，第二百九
十九條第一項前段，刑法第二十八條、第二百十條、第二百十六條、第二百十九條、
第四十一條第一項前段，罰金罰鍰提高標準條例第二條，判決如主文。
本案經檢察官沈明彥到庭執行職務。
中      華      民      國    九十二    年      八      月    二十八    日
                              臺灣高等法院刑事第十四庭
                                  審判長法  官  陳  祐  輔
                                        法  官  洪  昌  宏
                                        法  官  陳  國  文
右正本證明與原本無異。
如不服本判決，應於收受送達後十日內向本院提出上訴書狀，其未敘述上訴之理由者
並得於提起上訴後十日內向本院補提理由書（均須按他造當事人之人數附繕本）。
                                        書記官  蔡  棟  樑
中      華      民      國    九十二    年      八      月    二十八    日
附錄：本案論罪科刑法條全文
刑法第二百一十六條：
行使第二百十條至第二百十五條之文書者，依偽造、變造文書或登載不實
事項或使登載不實事項之規定處斷。
刑法第二百一十條：
偽造、變造私文書，足以生損害於公眾或他人者，處五年以下有期徒刑。


司法院資訊處製作；財團法人民間司法改革基金會備份。
